# 盈余公积计提基数问题

提问人：zcqcpa 时间：2022-04-15 22:42:34
请教陈版：
A公司 2019 年 5 月 1 日成立，注册资本/实收资本 200 万元，当年净利润 1600 万，按公司法计提10%盈余公积，以注册资本 100 万元（注册资本的50%为限）；
1 、假设 2019 年 12 月变更注册资本为 1000 万，实收资本年末仍为 200 万，那么 2019 年底应计提盈余公积金额为 100 万即可，还是应该为 160 万？（应按注册资本为限）。是否要考虑增资前后实现的利润分段计算应计盈余公积？
2 、假设 2019 年 12 月末注册资本和实收资本都为 200 万，那么 2019 年底应计提盈余公积金额为 100 万即可， 2020 年 5 月变更注册资本为 2000 万，实收资年末为 2000 万， 2020 年净利润 8500万，那么 2020 年应计提的盈余公积怎么算，按 8500 _10%_ 即可，还是要把前面 实现的利润未计提部分也要计提回来？即按（ _8500+600_ ）10%计，且以 900 万即可不再计（ 2019 年已计 100 万+本年 900 万＝ 1000 万，达到注册资本50%）？
3 、在减资的情况下，是否要同时考虑盈余公积的减少？ 原注册资本 1 亿，已计提盈余公积 5000 万， 10 月股东决议减资办理审批手续和工商变更，注册资本变更成 1000 万，盈余公积是否可以减到 500 万，其他转入未分配利润进行分配？

回答人：chenyiwei
此问题在《公司法》中没有明确规定。个人理解：
1 、应计提 160 万，即不是根据注册资本变更的时间分段计算。
2 、 2020 年度可以按8500*10%计提。“注册资本的50%”是一个限额，并不是要求随时补足到该限额。
3 、减资时，所支付的减资款在减少约定的实收资本金额后，剩余部分依次冲减资本公积（资本溢价或股本溢价）、盈余公积、未分配利润。

提问人：zcqcpa 时间：2022-05-19 14:43:00
陈版：
3 、减资时，所支付的减资款在减少约定的实收资本金额后，剩余部分依次冲减资本公积（资本溢价或股本溢价）、盈余公积、未分配利润。
－－陈版，请问您说的这个减资 是指不仅仅包含实收资本？可以包括资本公积、盈余公积、未分配利润？资本公积好像还能理解，是原溢价的减少，那么盈余公积和未分配利润不应该属于利润分配的范畴？

回答人：chenyiwei
这属于减资时对权益的冲减，由于资本公积（资本溢价或股本溢价）不能出现负数，所以只能接着冲减留存收益了。

提问人：zcqcpa 时间：2022-05-19 14:50:00
请教陈版：
企业 2019 年初注册资本（实收资本1.4亿），已计提盈余公积0.7亿，未分配利润41.7亿，
企业 2020 年账面净利润 500 万元，分配股利 8 亿，利润转增资本14.6亿，转增资本后年末注册资本/实收资本变更为 16 亿；
企业 2021 年账面净利润7.2亿，分配股利 16 亿，
请问： 2020 年应计提的盈余公积是否 500 万*10%=50万元？
2021 年应计提的盈余公积是否7.2万*10%=7200万元？

回答人：chenyiwei
由于没有未分配利润红字需要弥补，所以直接按照各该年份净利润乘以10%计提法定盈余公积即可。